【裁判字號】    97,交抗,315
【裁判日期】    970414
【裁判案由】    聲明異議
【裁判全文】
臺灣高等法院臺中分院刑事裁定         97年度交抗字第315號
抗  告  人  交通部公路總局臺中區監理所豐原監理站
            址設：臺中縣豐原市.
法定代理人  甲○○
受 處分 人  乙○○
上列抗告人因聲明異議案件，不服臺灣臺中地方法院中華民國九
十七年二月二十五日裁定（九十七年度交聲字第五四五號），提
起抗告，本院裁定如下：
    主  文
抗告駁回。
    理  由
一、原裁定意旨略以：本件受處分人乙○○持職業聯結車駕駛執
    照，駕駛自用小客車時經檢測酒精濃度超過規定標準之違規
    事實，為受處分人所不爭執，復有臺中縣警察局舉發違反道
    路交通管理事件通知單、交通部公路總局臺中區監理所豐原
    監理站違反道路交通管理事件裁決書、送達證書等資料附卷
    可考，足證受處分人上開酒後駕車違規事實已明，堪以認定
    。惟受處分人依法所受之處分應為限制其駕駛自用小客車之
    權利，而非限制受處分人駕駛職業聯結車之權利，然原處分
    機關竟吊扣受處分人之職業聯結車駕駛執照，顯有誤會，且
    此舉無異剝奪受處分人駕駛職業聯結車之權利，對受處分人
    之工作權造成極大之損害，復與現行之道路交通管理處罰條
    例第六十八條之規定未合，故受處分人此部分異議有理由，
    自屬可採。從而，本件異議為有理由，爰撤銷原處分關於吊
    扣受處分人職業聯結車駕駛執照十二個月部分，並就該撤銷
    部分改諭知吊扣受處分人小型車普通駕駛執照一年之處罰（
    而原處分機關另裁處受處分人罰鍰及施以道安講習部分，因
    聲明異議意旨並未指摘及此，故無由就上開處分部分併予審
    酌，附此敘明）等語。
二、抗告意旨略以：汽車駕駛人如違反道路交通管理處罰條例第
    三十五條第一項第一款規定受吊扣駕駛執照處分時，如無當
    時駕駛車種之駕駛執照，仍應吊扣駕駛人持有之其他車種駕
    駛執照，主要係考量駕駛人之違規行為對道路交通秩序之維
    持及道路交通安全已生較大影響，基於一人一照之原則，故
    吊扣其持有之駕駛執照，以限制其繼續駕車行駛道路之權利
    ，係屬駕駛行為之限制，不因駕駛人駕駛車類不同而有所差
    異，是提起本件抗告，請求撤銷原裁定云云。
三、按汽車駕駛人飲用酒類後，其吐氣所含酒精濃度超過每公升
    ０點二五毫克以上者，不得駕車；又汽車駕駛人，駕駛汽車
    經測試檢定，有酒精濃度超過規定標準者，處一萬五千元以
    上六萬元以下罰鍰，並當場移置保管其車輛及吊扣其駕駛執
    照一年，道路交通安全規則第一百十四條第二款及道路交通
    管理處罰條例第三十五條第一項第一款分別定有明文；次按
    九十四年十二月十四日修正前道路交通管理處罰條例第六十
    八條原規定：「汽車駕駛人，因違反本條例及道路交通安全
    規則之規定，受吊扣或吊銷駕駛執照處分時，吊扣或吊銷其
    持有各級車類之駕駛執照」，業經修正為：「汽車駕駛人，
    因違反本條例及道路交通安全規則之規定，受吊銷駕駛執照
    處分時，吊銷其持有各級車類之駕駛執照」，並由行政院於
    九十五年二月二十七日以行政院院臺交字第０九五００八二
    八九八號令發布定自九十五年三月一日施行。考其修正理由
    乃因舊法將違法或違規駕駛人所持有各級車類之駕駛執照一
    併吊扣或吊銷失之苛酷，影響人民工作及生活甚鉅，故為上
    開修正。是依前開修正後道路交通管理處罰條例第六十八條
    規定，受吊扣駕駛執照處分時，不再吊扣其持有各級車類之
    駕駛執照，僅於受吊銷駕駛執照處分時，始吊銷其持有各級
    車類之駕駛執照，而限縮原條文之適用範圍，是受吊扣駕駛
    執照處分即不在本條規定適用之列甚明。
四、經查：本件受處分人乙○○交通違規時間為九十七年二月四
    日二時四十分許，原處分機關於同日裁決時，自應依修正後
    之道路交通管理處罰條例第六十八條規定裁處，始為適法；
    而受處分人本件酒後駕車違規係駕駛自用小客車，並非駕駛
    職業聯結車，有上開各舉發通知單及裁決書附卷可憑，揆諸
    前揭說明，原處分機關為本件吊扣駕駛執照處分時，自不得
    再吊扣受處分人所持有各級車類之駕駛執照，詎原處分機關
    竟以基於一人一照之原則，逕行吊扣受處分人持有之職業聯
    結車駕駛執照，顯已逾越修正後道路交通管理處罰條例第六
    十八條之規範意涵及範圍，尚有未合。原審因認受處分人就
    原處分關於吊扣其職業聯結車駕駛執照十二個月部分之聲明
    異議為有理由，而將該部分撤銷，並就該撤銷部分改諭知吊
    扣受處分人小型車普通駕駛執照一年之處罰，經核並無違誤
    。抗告人仍執前詞謂依道路交通管理處罰條例第三十五條第
    一項第一款規定，基於一人一照原則，應可吊扣受處分人之
    職業聯結車駕駛執照云云，顯有誤認，其抗告為無理由，應
    予駁回。至公路監理機關於實務上僅逐級核發給汽車駕駛人
    一張汽車駕駛執照，致持有職業聯結車駕駛執照者，因駕駛
    普通小型車違規，而須吊扣小型車普通駕駛執照時，產生技
    術層面之困難，惟行政機關本應因應法令之變更，而精進其
    行政執行成效，斷不得因技術層面之困難，為求行政上之便
    利而置相關法令於不顧，甚或逾越比例原則，逕為吊扣其持
    有各級車類之駕駛執照，致侵害人民之工作權，此等如何為
    適當之處分及執行方式之問題，委應由行政機關設法解決，
    不能據此要求人民容忍該不利益，併此敘明。
據上論斷，應依道路交通案件處理辦法第二十六條，刑事訴訟法
第四百十二條，裁定如主文。
中    華    民    國    97    年    4     月    14    日
            刑事第九庭    審判長法  官  陳  筱  珮
                                法  官  趙  春  碧
                                法  官  許  旭  聖
上列正本證明與原本無異。
不得再抗告。
                                書記官  紀  美  鈺
中    華    民    國    97    年    4     月    14    日


司法院資訊處製作；財團法人民間司法改革基金會備份。
